臺灣臺中地方法院刑事判決
111年度交簡上字第75號
上  訴  人  
即  被  告  黃國豪


上列上訴人即被告因公共危險案件，不服本院於中華民國111年2
月8日所為111年度中交簡字第164號第一審刑事簡易判決（聲請
簡易判決處刑案號：111年度速偵字第436號），提起上訴，本院
管轄之第二審合議庭判決如下：
    主    文
上訴駁回。
    犯罪事實
一、黃國豪明知服用酒類或其他相類之物，致吐氣所含酒精濃度
    達每公升0.25毫克以上，即不得駕駛動力交通工具，自民國
    111年1月19日晚間10時30分許起至翌（20）日凌晨0時許止
    ，在址設臺中市○區○○路0段000號之燒烤店內，飲用啤酒、
    威士忌後，未待酒精消退，基於酒後駕駛動力交通工具之犯
    意，於111年1月20日凌晨0時許起至同日凌晨1時31分許間某
    時，駕駛車牌號碼000-0000號自小客車，行駛至路中央又倒
    退至上址騎樓內，並搭乘車牌號碼000-0000號自小客車離去
    。嗣於同日凌晨1時34分許，為警在臺中市○區○○○街00號前
    攔停，發現其身上散發酒味，對其施以吐氣酒精濃度測試，
    於同日凌晨1時45分許，測得其吐氣所含酒精濃度值為每公
    升0.44毫克。
二、案經臺中市政府警察局第二分局報告臺灣臺中地方檢察署檢
    察官偵查後聲請簡易判決處刑。
    理    由
一、本判決所引用上訴人即被告黃國豪（下稱被告）以外之人於
    審判外之陳述，檢察官及被告於本院審理時均同意作為證據
    ，迄辯論終結前未聲明異議，本院審酌上開證據資料作成時
    之情況，尚無違法不當及證明力明顯過低之瑕疵，認以之作
    為證據應屬適當，依刑事訴訟法第159條之5第1項規定，均
    有證據能力。另援引之非供述證據部分，並無證據證明係公
    務員違背法定程序所取得，檢察官及被告於本院審理時均同
    意其證據能力，迄辯論終結前未異議，本院審酌前揭非供述
    證據無顯不可信之情況與不得作為證據之情形，依刑事訴訟
    法第158條之4反面解釋，均有證據能力，俱與本案有關，並
    經本院提示予被告告以要旨而為合法調查，應得採為判決之
    基礎。
二、訊據被告固坦承飲酒後駕駛自小客車之事實，惟矢口否認有
    何駕駛動力交通工具而吐氣所含酒精濃度達每公升0.25毫克
    以上犯行，辯稱：伊停好車以後還有進去燒烤店喝酒，所以
    酒測值才會超過每公升0.25毫克云云。經查：
　㈠被告自111年1月19日晚間10時30分許起至翌（20）日凌晨0時
    許止，在址設臺中市○區○○路0段000號之燒烤店內，飲用啤
    酒、威士忌後，於111年1月20日凌晨0時許起至同日凌晨1時
    31分許間某時，駕駛車牌號碼000-0000號自小客車，行駛至
    路中央又倒退至上址騎樓內，並搭乘車牌號碼000-0000號自
    小客車離去。嗣於同日凌晨1時34分許，為警在臺中市○區○○
    ○街00號前攔停，提供礦泉水供其漱口後，對其施以吐氣酒
    精濃度測試，於同日凌晨1時45分許，測得其吐氣所含酒精
    濃度值為每公升0.44毫克等情，業據被告於警詢及偵查中坦
    認不諱（見111速偵436卷第49-51頁、第103-104頁），並有
    密錄器影音檔譯文、Google地圖、酒精測定紀錄表、臺中市
    政府警察局舉發道路交通管理事件通知單影本、密錄器影像
    光碟及其截圖照片、公路監理電子閘門系統查詢車籍、駕駛
    人資料與財團法人工業技術研究院呼氣酒精測試器檢定合格
    證書附卷可稽（見111速偵436卷第39-47頁、第53頁、第61-
    71頁、第79-81頁，本院111交簡上75卷第65頁，光碟置於11
    1速偵436卷附光碟片存放袋），被告有於飲酒後駕駛自小客
    車之客觀行為，且呼氣酒精濃度達每公升0.25毫克以上，應
    堪認定。又被告於警詢時自承知悉酒後駕車超過每公升0.25
    毫克已涉刑責等語（見111速偵436卷第49-51頁），亦明知
    其駕車前甫飲用啤酒、威士忌等酒類，仍出於移動車輛之目
    的，啟動自小客車引擎，並操控、移動車輛而實行駕駛行為
    ，足認其主觀上具有酒後駕駛動力交通工具之犯意。
　㈡證人即案發時之值勤警員王梓豪於本院審理時證稱：伊當日
    配戴之密錄器拍攝時間快大約39分鐘。伊當時騎車停等紅燈
    時，看到被告從燒烤店走出來上車，把車往前開垂直於雙黃
    線且超過雙黃線，車子整個橫在道路上後倒車，已經違規，
    被告下車約幾秒鐘就立刻搭上另1台怠速車輛之副駕駛座，
    沒有進入燒烤店，當時燒烤店門口也無人進出。伊上前攔停
    跟被告說車子這樣開不行，對談過程中聞到被告散發酒味，
    被告從頭到尾沒有提到有再進去喝酒等語（見本院111交簡
    上75卷第87-90頁），被告就其不曾表示有返回燒烤店內一
    事亦不爭執（見本院111交簡上75卷第46頁）。證人王梓豪
    上開證述，復與本院於準備程序中勘驗密錄器影像，結果略
    以：1輛黑色自小客車（下稱A車）自畫面時間（下同）02：
    10：42起至02：11：16止，橫在車道中間，車頭約在車道雙
    黃線位置，持續由左往右方向倒車，車頭燈開啟。1人於02
    ：11：31開啟停放在A車右側之黑色休旅車（下稱B車）左側
    車門，進入車內。A車車頭燈於02：11：47關閉，1人於02：
    12：10從A車左側走至A車車頭位置，警員騎車至右側路邊，
    行進間未拍攝到該人在A車車頭位置之舉止。1人於02：12：
    32從A車左側走出，開啟B車車門後進入車內。B車於02：12
    ：48從路邊起駛，警員騎車尾隨其後，在路口右轉、駛過1
    交岔路口，於02：13：14按喇叭將B車攔停等語，有本院勘
    驗筆錄及截圖照片存卷可憑（見本院111交簡上75卷第45-46
    頁、第49-52頁），顯示A車於案發時橫在車道中央倒車時，
    迫近車道雙黃線，且自A車車頭燈關閉時起至B車起駛時止，
    僅經過約1分鐘，全程未見有人折返建築內之情形相吻合，
    足認證人王梓豪所為證述屬實，被告辯稱：伊停好車後有再
    到店裡喝酒云云，無非卸責之詞，殊無可採。
　㈢現行實務所使用之呼氣酒精濃度測試器，係採用電化學原理
    ，採集人體肺部深層之呼氣；酒精會透過血液輸送，在行為
    人肺部達成氣液平衡並產生酒精氣，存在肺泡內，透過一定
    量的連續吐氣，可以呼出當下的肺泡內酒精氣。原則上行為
    人飲酒後30分鐘以上，才會透過血液循環在末端肺泡進行氣
    液交換而呼出，因個人體質與代謝能力不同，無法一概而論
    等情，有財團法人工業技術研究院111年6月10日工研轉字第
    1110011652號函在卷可稽（見本院111交簡上75卷第69-70頁
    ）。參酌被告於案發時係43歲之成年人及其自陳健康狀況正
    常等語（見本院111交簡上75卷第95頁），被告之體質、代
    謝能力與一般人應無重大差異，參以上述呼氣酒精測試器之
    測試原理，被告接受呼氣酒精測試所驗得者，實源於其在30
    分鐘以前所飲用之酒類，經過體內血液輸送後，留存在其肺
    泡內之酒精氣，而依證人王梓豪所述密錄器拍攝時間較實際
    時間快約39分鐘，意即本院勘驗之密錄器影像實際拍到被告
    駕車時間係111年1月20日凌晨1時31分許，自斯時起算，至
    被告於同日凌晨1時45分許經測得其呼氣酒精濃度為每公升0
    .44毫克時止，僅經過約14分鐘，顯未達酒精進入人體循環
    、代謝後，可以藉由呼氣測得所需之時間，縱使被告前揭辯
    詞為真，仍非其接受呼氣酒精濃度測試時所能測得，即不足
    影響被告駕駛自小客車時，呼氣酒精濃度已達每公升0.25毫
    克以上之事實，無法為被告有利之認定。
　㈣至被告聲請傳喚洪玉華，以證明其停車後有返回燒烤店飲酒
    之事實，惟洪玉華於案發時是否確有在場，或能夠注意、記
    憶每位顧客之行為，均非無疑，且被告所涉犯行，業經本院
    綜合卷存證據審認如前，犯罪事實已臻明瞭，無調查必要，
    併此敘明。
　㈤綜上所述，本案事證業已明確，被告犯行堪以認定，應依法
    論科。
三、論罪科刑
　㈠被告行為後，刑法第185條之3第1項第1款規定於111年1月28
    日修正公布，於同年月30日施行。修正前刑法第185條之3第
    1項第1款規定：「駕駛動力交通工具而有下列情形之一者，
    處2年以下有期徒刑，得併科20萬元以下罰金：一、吐氣所
    含酒精濃度達每公升0.25毫克或血液中酒精濃度達0.05%以
    上」，與修正後規定：「駕駛動力交通工具而有下列情形之
    一者，處3年以下有期徒刑，得併科30萬元以下罰金：一、
    吐氣所含酒精濃度達每公升0.25毫克或血液中酒精濃度達0.
    05%以上」相互比較，修正後之新法顯非有利於被告，依刑
    法第2條第1項前段規定，應適用被告行為時之舊法即修正前
    刑法第185條之3第1項第1款規定。
　㈡核被告所為，係犯修正前刑法第185條之3第1項第1款之駕駛
    動力交通工具而呼氣酒精濃度達每公升0.25毫克以上罪。
　㈢被告前因駕駛動力交通工具而呼氣酒精濃度達每公升0.25毫
    克以上犯行，經本院以108年度中交簡字第3333號判決判處
    有期徒刑4月，併科罰金新臺幣（下同）30,000元確定，有
    期徒刑部分於109年6月12日徒刑易服社會勞動改易科罰金執
    行完畢（下稱前案）等情，已據檢察官提出臺灣臺中地方檢
    察署執行指揮書電子檔紀錄、執行案件資料表及上開本院刑
    事判決為證（見本院111交簡上75卷第103-110頁），足認被
    告於受徒刑之執行完畢後5年內，故意再犯本案有期徒刑以
    上之罪，為累犯。檢察官復於本院審理時指出：被告所犯本
    案與前案之犯罪類型、罪質、手段及法益侵害均同，顯見被
    告未認知酒後駕車之危險性與危害性，欠缺對法律規範之尊
    重，請求依累犯之規定加重其刑等語（見本院111交簡上75
    卷第96頁），已為相當說明，本院審酌被告雖未因前案入監
    執行，惟易刑處分旨在避免短期自由刑之弊，本質上仍屬刑
    罰之執行方法，僅處遇之寬嚴有別而已，被告自仍應藉由刑
    之宣告與執行知所警惕，竟於前案執行完畢後2年內，即再
    為犯罪類型、罪質、目的、手段與法益侵害結果均高度相似
    之本案犯行，可徵被告並未因前案確實體認其行為存在之潛
    在風險，欠缺對法律之尊重，刑罰感應力薄弱，若加重其刑
    ，尚無使其所受刑罰超過其應負擔罪責之疑慮，參酌司法院
    大法官釋字第775號解釋意旨，依刑法第47條第1項規定，加
    重其刑。
四、駁回上訴之理由
　㈠原審認被告犯駕駛動力交通工具而呼氣酒精濃度達每公升0.2
    5毫克以上罪之罪證明確，構成累犯，並以行為人之責任為
    基礎，審酌被告酒後駕車，對於用路人之安全本具有潛在威
    脅，且前有同類型之酒駕案件，本應知所警惕，小心謹慎，
    竟一犯再犯，難認有何悔悟之意，自不應予以輕縱；惟斟酌
    被告呼氣酒測值逾法定數值非多，為警攔查而查獲，未造成
    任何傷亡及損害，犯罪情節較為輕微，及其犯後均坦承犯行
    ，態度良好，有效節省司法資源等一切情狀，量處有期徒刑
    4月，併科20,000元，並以1,000元折算1日作為易科罰金、
    易服勞役之折算標準，核其認事用法均無違誤，量刑未逾越
    法定範圍，復已考量對被告有利、不利之因素，屬原審量刑
    裁量權之適法行使，無顯然違法之情，且參以被告於攔查時
    所稱：「又沒什麼好亂說，我沒有在跟你騙這個！我喝酒也
    有喝呀！已經3次了，真的啦！再下去真的會被關啦！賣阿
    捏啦（臺語）！」（見111速偵436卷第47頁），顯然明知其
    先前已犯與本案相同之罪名達3次之多，倘再涉刑責，未來
    可能無法再獲易刑處分，猶再為本案犯行所彰顯之主觀惡性
    ，原判決實已從輕量處。被告於警詢及偵查中坦承犯行，嗣
    於本院審理中翻異先前陳述，執前詞以圖卸責，犯後態度難
    謂良好，然由被告上訴或為被告之利益而上訴者，除因原審
    判決適用法條不當而撤銷者外，第二審法院不得諭知較重於
    原審判決之刑，刑事訴訟法第370條定有明文。易言之，由
    被告上訴或為被告之利益而上訴，僅限於因原審判決適用法
    條不當而撤銷者，始可諭知較重之刑。本案經原審判決後，
    檢察官並未上訴，雖被告上訴後之犯後態度可議，但因本案
    係被告上訴，且原審判決並無適用法條不當之情形，基於前
    述刑事訴訟法之不利益變更原則，自不得諭知較原審判決為
    重之刑。
　㈡準此，被告上訴所為指摘及辯詞，業經本院論駁如前，其上
    訴為無理由，應予駁回。
據上論斷，應依刑事訴訟法第455條之1第1項、第3項、第368條
，判決如主文。
本案經檢察官廖育賢聲請簡易判決處刑，檢察官林明誼到庭執行
職務。
中　　華　　民　　國　　111 　年　　7 　　月　　14　　日
                  刑事第十五庭  審判長法　官　簡佩珺
                                      法  官  湯有朋
                                      法  官  鄭咏欣
以上正本證明與原本無異。
本判決不得上訴
                                       書記官 施佑諭    
中　　華　　民　　國　　111 　年　　7 　　月　　14　　日
附錄本案論罪科刑法條：
修正前中華民國刑法第185條之3
駕駛動力交通工具而有下列情形之一者，處二年以下有期徒刑，
得併科二十萬元以下罰金：
一、吐氣所含酒精濃度達每公升零點二五毫克或血液中酒精濃度
    達百分之零點零五以上。
二、有前款以外之其他情事足認服用酒類或其他相類之物，致不
    能安全駕駛。
三、服用毒品、麻醉藥品或其他相類之物，致不能安全駕駛。
因而致人於死者，處三年以上十年以下有期徒刑；致重傷者，處
一年以上七年以下有期徒刑。
曾犯本條或陸海空軍刑法第五十四條之罪，經有罪判決確定或經
緩起訴處分確定，於五年內再犯第一項之罪因而致人於死者，處
無期徒刑或五年以上有期徒刑；致重傷者，處三年以上十年以下
有期徒刑。